臺灣高等法院刑事判決
110年度交上易字第311號
上  訴  人  臺灣臺北地方檢察署檢察官
被      告  姜智雄



上列上訴人因被告過失傷害案件，不服臺灣臺北地方法院110年
度審交易字第86號，中華民國110年10月5日第一審判決（起訴案
號：臺灣臺北地方檢察署110年度調偵字第124號），提起上訴，
本院判決如下：
    主  文
上訴駁回。
    理  由
一、公訴意旨略以：被告姜智雄於民國108年11月15日晚上11時8
    分許，騎乘車牌號碼000-000號普通重型機車，沿新北市新
    店區寶橋路往臺北市文山區方向行駛，駛至新北市○○區○○路
    000號前，原應注意車前狀況，以隨時採取必要之安全措施
    ，而依當時天候陰、夜間有照明、柏油路面乾燥無缺陷、無
    障礙物、視距良好，並無不能注意之情事，竟疏未注意，且
    因其配戴之安全帽深色護目鏡卡榫損壞，未及時排除，致夜
    間仍將深色護目鏡置於面前，導致視線不佳，適有告訴人即
    行人舒宗澤沿該處寶橋路單號側往寶橋路雙號側方向，未依
    規定步行穿越道路，被告因而閃避不及，上開機車前車頭撞
    擊告訴人，致告訴人受有右側遠端脛骨開放性粉碎性骨折、
    右側腓骨粉碎性骨折、頭部鈍傷合併擦傷、右下肢骨折術後
    癒合不良合併感染等傷害。因認被告前開所為，係犯刑法第
    284條前段之過失傷害罪嫌等語。
二、原判決意旨略以：公訴人認被告涉犯刑法第284條前段之過
    失傷害罪，依同法第287條前段規定，須告訴乃論，而告訴
    人已於原審具狀撤回告訴，爰不經言詞辯論，逕為不受理之
    判決。
三、檢察官據告訴人之請求上訴意旨略以：依調解筆錄內容所示
    ，告訴人之撤回真意，係除被告依約履行付款外，尚可獲得
    強制責任險之理賠，始同意成立和解及先簽具撤回告訴狀，
    詎本件被告因強制責任險逾期未續保，致告訴人因而未能獲
    得相關單位合理之賠償等情，業據告訴人陳明在卷，有刑事
    請求上訴狀可佐。是以告訴人之撤回，其效力自有疑義。原
    審未審酌告訴人撤回告訴之真意，而為不受理之判決，難認
    妥適，請將原判決撤銷，更為適當合法之判決等語。
四、按對於原審諭知不受理之判決上訴時，第二審法院認其為無
    理由而駁回上訴，得不經言詞辯論為之，刑事訴訟法第372
    條定有明文。又告訴乃論之罪，告訴人於第一審辯論終結前
    得撤回其告訴；又告訴經撤回者，應諭知不受理之判決，刑
    事訴訟法第238條第1項、第303條第1款分別定有明文。而刑
    事訴訟之告訴權，性質上屬於人民在公法上之權利，故撤回
    告訴為訴訟上之意思表示，與民法規定之意思表示效果有所
    不同，且撤回告訴如出自撤回告訴人之自由意志而為之意思
    表示，於其撤回告訴時，即生撤回之效力（司法院院字第12
    44號解釋、最高法院93年度台非字第133號判決意旨參照）
    。再按刑法第284條前段之罪，須告訴乃論，刑法第287條亦
    規定甚明。
五、經查：被告所涉刑法第284條前段之過失傷害罪嫌，係經告
    訴人於109年5月15日向臺灣臺北地方檢察署提出告訴，檢察
    官於110年2月8日提起公訴、於110年3月3日繫屬原審，有臺
    灣臺北地方檢察署申告案件報告、檢察事務官詢問筆錄、臺
    灣臺北地方檢察署110年3月3日北檢欽日110調偵124字第110
    9016813號函及起訴書在卷可查（見他字卷第3至6頁、原審
    卷第7至11頁）。而被告與告訴人於110年4月1日經原審試行
    調解成立，觀諸調解筆錄已載明「1、相對人（按即被告）
    願給付聲請人（按即告訴人）新臺幣（下同）35,000元（不
    含強制責任險），給付方式如下：於民國（下同）110年4月
    1日當庭給付5,000元（已履行），餘款30,000元自110年5月
    起，按月於每月20日以前給付6,000元至全部清償完畢為止
    ，如有一期未履行，視為全部到期，並由相對人匯款至聲請
    人所指定之帳戶。2、聲請人願於相對人履行第1項後，撤回
    本院110年度審交易字第86號刑事案件之過失傷害告訴。3、
    聲請人其餘請求均拋棄。4、訴訟費用各自負擔。」等語，
    有原審法院110年度審交附民移調字第77號調解筆錄1份附卷
    可稽（見原審卷第37頁及反面）。告訴人並於110年4月1日
    原審準備程序時陳稱：若被告履行，我要撤回本件刑事告訴
    。同意先行書寫撤回告訴狀，待原審於調解筆錄所約定之清
    償期屆至，與我確認被告已履行和解條件，再由原審將我所
    簽立之撤回告訴狀附卷生效等語明確（見原審卷第33頁），
    而告訴人亦當庭書寫刑事撤回告訴狀1紙（見同上卷第41頁
    ），再告訴人亦已收受被告給付之全部調解款項乙情，有原
    審法院公務電話紀錄3紙在卷可查（見同上卷第38至40頁）
    。綜上堪認告訴人於被告給付完畢上開調解金額35,000元時
    ，已就本件刑事過失傷害之告訴為撤回之意思表示。且依告
    訴人上開準備程序期日之陳述內容觀之，顯已知悉並同意被
    告給付35,000元之調解條件，並於意思自由下撤回告訴，已
    足認定其撤回告訴之真意。況觀以被告與告訴人上開調解內
    容，被告賠償之金額係不包含強制責任險，亦即不論告訴人
    是否能從強制責任險取得保險理賠，被告須賠償之金額為35
    ,000元。是原審依前揭調解紀錄、告訴人陳述及刑事撤回告
    訴狀等卷內事證，以告訴乃論之罪業據告訴人撤回其告訴，
    而為公訴不受理之判決，經核並無違誤。檢察官上訴意旨所
    執被告因強制責任險逾期未續保，致告訴人因而未能獲得相
    關單位合理之賠償等節，應另循民事途徑處理，不影響告訴
    人撤回告訴之效力，其依告訴人之請求，以上開情詞指摘原
    判決不當，提起本件上訴，為無理由，應予駁回，並不經言
    詞辯論為之。
據上論斷，應依刑事訴訟法第368條、第372條，判決如主文。
中　　華　　民　　國　　110 　年　　12　　月　　 7  　日
                  刑事第二十二庭審判長法　官  王美玲
                                      法　官  汪怡君
                                      法　官  葉韋廷
以上正本證明與原本無異。
不得上訴。
                                      書記官  李逸翔
中　　華　　民　　國　　110 　年　　12　　月　　7 　　日